臺灣板橋地方法院刑事判決　　　　　　　 94年度訴字第828號
公　訴　人　臺灣板橋地方法院檢察署檢察官
被　　　告　戊○○原名翁信一.
上列被告因偽造文書等案件，經檢察官提起公訴（93年度偵字第
16165 號），本院以簡式審判程序審理，判決如下：
    主  文
戊○○連續行使偽造私文書，足以生損害於他人，處有期徒刑壹
年肆月。
    事  實
一、戊○○（原名翁信一）因投資股票失利，負債累累，明知已
    無清償能力，竟基於意圖為自己不法所有之概括犯意，連續
    於民國92年4 月20日、同年10月10日，均在其所任職、址設
    臺北市○○○路○ 段55號地下2 樓「台証證券松山分公司」
    內，自任會首，虛構會員1 至2 人參加合會之不實事項，向
    丁○○、乙○○、丙○○、己○○、甲○○等人召集2 個合
    會（關於各該合會之起迄日期、會員人數、虛構會員姓名、
    每會金額等約定事項，詳如附表一所示），以此詐術，致丁○○等人陷於錯誤，誤信戊○○確有意召集主持合會而分別
    參加之，並陸續向會首戊○○繳納首期會款，而分別詐得新
    臺幣（下同）48萬元（實際會員24人×每會2 萬元）、51萬
    元（實際會員17人×每會3 萬元）；復承前意圖為自己不法
    所有及基於行使偽造私文書之概括犯意，利用實際會員彼此
    間並未全部相識，亦未全部前來親自投標之機會，連續於附
    表二、附表三所示之日期，分別冒用虛構會員陳建源、李志
    剛之名義，且明知未得實際會員己○○、丙○○、甲○○等
    人之同意，竟冒用其等名義競標，而在空白小紙條上偽造各
    該虛構或實際會員之署名，且分別填寫如附表二、附表三所
    示之標息，充作標單，依習慣足以表示各該會員願以所填標
    息金額投標之意思，進而持上開偽造之標單，分別參與如附
    表一編號一、編號二所示合會之競標，並因而得標，足以生
    損害於被冒用名義者及各該活會會員，藉此手法，致使不知
    情之被冒標之實際會員及其他活會會員陷於錯誤，如數向戊○○交付各該期之會款，計詐得1,350,900 元、690,900 元
    。得逞後，戊○○即將上開偽造之標單丟棄之。嗣戊○○自
    93年6 月7 日起即未至「台証證券松山分公司」上班，並聯
    繫無著，上開合會亦停止進行，經丁○○等人向其他會員查
    詢及比對會單結果，始知悉上情。
二、案經丁○○、乙○○訴由臺灣板橋地方法院檢察署檢察官，
    及丙○○、己○○、甲○○訴由臺北縣政府警察局永和分局
    報請臺灣板橋地方法院檢察署檢察官偵查起訴。本院於準備
    程序進行中，被告就被訴事實為有罪之陳述，經告知簡式審
    判程序之旨，並聽取當事人之意見後，本院合議庭裁定由受
    命法官獨任進行簡式審判程序。
    理  由
一、上揭犯罪事實，業據被告戊○○迭於檢察官訊及本院審理時
    坦承不諱，核與告訴人丁○○、乙○○、丙○○、己○○、
    甲○○於警詢、檢察官偵訊及本院審理時指訴之情節相符，
    並有證人陳建源、李志剛於警詢及檢察官偵訊時之證詞可稽
    ，此外復有互助會單影本2 紙、切結書、聲明書各1 紙、轉
    帳明細表、存摺、交易明細表共10紙等在卷足佐，事證明確
    ，被告犯行堪以認定，應依法論科。
二、按「在紙上或物品上之文字、符號、圖畫、照像，依習慣或
    特約，足以為表示其用意之證明者，關於本章及本章以外各
    罪，以文書論。」刑法第220 條第1 項定有明文。而寫有會
    員姓名及一定之金額，然未載明「標單」字樣之白紙，若於
    互助會投標時持以出示競標，依民間互助會之習慣，即表示
    該會員欲以該金額為利息而參與競標，該標單即屬前揭條文
    所規定之準文書無疑。是核被告所為，係犯刑法第216 條、
    第220 條第1 項、第210 條之行使偽造準私文書罪，及同法
    第339 條第1 項之詐欺取財罪。被告偽造遭冒標者之署名，
    乃偽造準私文書之部分行為；偽造標單後進而持以行使參與
    投標，其偽造之低度行為則為行使之高度行為所吸收，均不
    另論罪。被告同一次詐欺行為，各同時向多數活會會員及遭
    冒標之實際會員詐取會款，係以一行為觸犯數個相同之詐欺
    罪名，為同種想像競合犯，依刑法第55條規定，分別均應從
    一重處斷。被告先後多次行使偽造準私文書及詐欺取財之犯
    行，均時間緊密，手法相同，觸犯構成要件相同之罪名，顯
    係基於概括犯意反覆為之，為連續犯，應依刑法第56條規定
    ，各論以一罪，並加重其刑。被告行使偽造準私文書以詐欺
    會款，其所犯行使偽造準私文書與詐欺取財犯行間，有方法
    、目的之牽連關係，為牽連犯，應依刑法第55條規定，從較
    重之行使偽造準私文書罪處斷。爰審酌被告正值青壯之年，
    不思以合法途徑解決個人債務問題，竟以虛構會員之手法，
    向公司同事、客戶等騙取金錢，嗣除利用虛構會員之名義外
    ，更盜用其他實際會員名義多次冒標，一錯再錯，致被害人
    辛苦積蓄化為烏有，惡性非輕，事後消極逃避，迄今未與被
    害人成立和解，亦未曾賠償分文，此據被告供承在卷，惡性
    殊屬重大，及其前無犯罪紀錄，有臺灣高等法院被告前案紀
    錄表可稽，暨冒標次數、被害人所受損害、犯後尚知坦承犯
    行等一切情狀，量處如主文所示之刑，以資懲儆。至被告冒
    標時所偽造之標單，皆未扣案，被告陳稱均已丟棄，衡情應
    屬實情，爰不諭知沒收之，附此敘明。
據上論斷，應依刑事訴訟法第273 條之1 第1 項、第299 條第1
項前段，刑法第56條、第216 條、第220 條第1 項、第210 條、
第339 條第1 項、第55條，罰金罰鍰提高標準條例第1 條前段，
判決如主文。
本案經檢察官李吉祥到庭執行職務。
中　　華　　民　　國　　94　　年　　6 　　月　　22　　日
                  刑事第十九庭  法　官　朱嘉川
以上正本證明與原本無異。
如不服本判決應於送達後10日內向本院提出上訴狀。
                                書記官　陳聖儒
中　　華　　民　　國　　94　　年　　6 　　月　　22　　日
附錄本案論罪科刑法條全文：
中華民國刑法第210條：
偽造、變造私文書，足以生損害於公眾或他人者，處5 年以下有
期徒刑。
中華民國刑法第216條：
行使第210 條至第215 條之文書者，依偽造、變造文書或登載不
實事項或使登載不實事項之規定處斷。
中華民國刑法第220條：
在紙上或物品上之文字、符號、圖畫、照像，依習慣或特約，足
以為表示其用意之證明者，關於本章及本章以外各罪，以文書論
。
錄音、錄影或電磁紀錄，藉機器或電腦之處理所顯示之聲音、影
像或符號，足以為表示其用意之證明者，亦同。
稱電磁紀錄，指以電子、磁性或其他無法以人之知覺直接認識之方式所製
成之紀錄，而供電腦處理之用者。
中華民國刑法第339條第1項：
意圖為自己或第三人不法之所有，以詐術使人將本人或第三人之
物交付者，處五年以下有期徒刑、拘役或科或併科一千元以下罰
金。
附表一：
┌──┬────┬────┬─────────────┐
│編號│起迄日期│會員人數│ 其  他  約  定  事  項   │
│    │        │（不含會│                          │
│    │        │首）    │                          │
├──┼────┼────┼─────────────┤
│一  │92年4 月│26人    │每月會款2 萬元，底標2,500 │
│    │20日至94│（虛構陳│元，採內標制，每月20日13時│
│    │年6 日20│建源、李│40分（遇假日順延）在前述合│
│    │日      │志剛2 人│會召集地點開標，以投標金額│
│    │        │為會員，│最高者得標，戊○○於開標後│
│    │        │實際會員│2 日內，向未得標會員收齊合│
│    │        │共24人）│會金後，交予得標會員      │
├──┼────┼────┼─────────────┤
│二  │92年10月│18人    │每月會款3 萬元，底標3,500 │
│    │10日至94│（虛構李│元，採內標制，每月10日13時│
│    │年4 月10│志剛1 人│40分（如遇假日順延）在前述│
│    │日      │為會員，│合會召集地點開標，其餘同上│
│    │        │實際會員│                          │
│    │        │共17人）│                          │
└──┴────┴────┴─────────────┘
附表二：
┌──┬────┬────┬──┬──────────┐
│編號│冒標日期│被冒標者│填寫│詐得金額            │
│    │與會期  │之姓名  │標息│（每會金額－標息)× │
│    │        │        │    │活會人數            │
├──┼────┼────┼──┼──────────┤
│一  │92.05.20│陳建源（│5000│360,000元           │
│    │第2期   │虛構會員│元  │(00000－0000）×24＝│
│    │        │）      │    │360,000             │
├──┼────┼────┼──┼──────────┤
│二  │92.06.20│李志剛（│4100│381,600元           │
│    │第3期   │虛構會員│元  │(00000－0000)×24＝3│
│    │        │）      │    │81,600元            │
├──┼────┼────┼──┼──────────┤
│三  │92.08.20│己○○  │4500│356,500元           │
│    │第5 期  │        │元  │(00000－0000) ×23＝│
│    │        │        │    │356,500 元          │
├──┼────┼────┼──┼──────────┤
│四  │93.04.20│丙○○  │4200│252,800元           │
│    │第13期  │        │元  │(00000－0000) ×24＝│
│    │        │        │    │252,800元           │
├──┴────┴────┴──┼──────────┤
│  合  計  詐  得  金  額      │1,350,900元         │
└───────────────┴──────────┘
附表三：
┌──┬────┬────┬──┬──────────┐
│編號│冒標日期│被冒標者│填寫│詐得金額            │
│    │與會期  │之姓名  │標息│（每會金額－標息)× │
│    │        │        │    │活會人數            │
├──┼────┼────┼──┼──────────┤
│一  │92.11.10│李志剛（│6300│402,900元           │
│    │第2期   │虛構會員│元  │(00000－0000）×17＝│
│    │        │）      │    │360,000             │
├──┼────┼────┼──┼──────────┤
│二  │93.05.10│甲○○  │6000│288,000元           │
│    │第8期   │        │元  │(00000－0000) ×12＝│
│    │        │        │    │288,000元           │
├──┴────┴────┴──┼──────────┤
│  合  計  詐  得  金  額      │690,900元           │
└───────────────┴──────────┘
